最高法院民事裁定　　　　　　　　　　　　　　　　八十六年度台抗字第二八六號
　　抗告人　乙○○
　　　　　　甲○○
右抗告人因與丙○○等間請求損害賠償事件，對於中華民國八十五年六月二十八日臺
灣高等法院裁定（八十五年度重訴字第三五號），提起抗告，本院裁定如左：
    主  文
原裁定關於駁回抗告人依侵權行為法律關係請求相對人丙○○、丁○○、李鴻模、李
鴻業、李麗豐、李麗珠將附表所示不動產，以買賣為原因所為各次所有權移轉登記塗
銷，回復為李冰堂名義所有之訴及該訴訟費用部分廢棄。
其他抗告駁回。
抗告訴訟費用，關於駁回其他抗告部分，由抗告人負擔。
    理  由
關於廢棄部分（即原裁定駁回抗告人依侵權行為法律關係請求相對人丙○○、丁○○
、李鴻模、李鴻業、李麗豐、李麗珠將附表所示不動產，以買賣為原因所為各次所有
權移轉登記塗銷，回復為李冰堂名義所有之訴部分）：
查原裁定駁回抗告人依侵權行為法律關係，請求丙○○、丁○○、李鴻模塗銷所有權
移轉登記之訴，係以此部分之訴業經臺灣高等法院以八十二年度訴字第一七○號及八
十三年度訴字第一四五號民事判決判決敗訴確定，為該判決既判力之所及，抗告人再
行起訴，於法有違云云，為其論據。惟前開判決駁回此部分之訴係以抗告人主張公同
共有之權利被侵害而訴請賠償，未依民法第八百二十八條第二項規定，得公同共有人
全體之同意，為其理由。抗告人再行提起本件之訴，曾提出李鴻模以外公同共有人之
存證信函（見原審重訴字卷六二至六五頁），主張：伊曾函請其餘公同共有人同意其
起訴，其餘公同共有人均具函回覆不為同意，事實上已無從獲得彼等同意，由伊起訴
，即與民法第八百二十八條第二項規定無違，亦與一事不再理原則無悖等語。原法院
未斟酌前開主張是否可採，遽行駁回抗告人此部分之訴，尚有未洽。次查刑事訴訟法
第四百八十七條第一項規定：因犯罪而受損害之人，於刑事訴訟程序得附帶提起民事
訴訟，對於被告及依民法負賠償責任之人，請求回復其損害。所謂依民法負賠償責任
之人，僅須原告於提起刑事附帶民事訴訟時為此主張，即屬程序合法，至於該被告是
否確應依民法負賠償責任，則屬為訴訟標的法律關係之要件是否具備，即訴有無理由
問題。抗告人主張李鴻業、李麗豐、李麗珠係依民法規定應負侵權行為賠償責任之人
，對之提起本件刑事附帶民事訴訟，其訴程序上並無不合。原裁定以刑事判決未認定
各該相對人共同犯罪，而認抗告人之主張為無據，則應以抗告人此部分之訴為無理由
，而以判決駁回，其以裁定駁回之，尚有未洽。抗告意旨，聲明廢棄原裁定上開部分
，非無理由。
關於駁回抗告部分（即原裁定駁回抗告人廢棄以外之訴部分）：
查因犯罪而受損害之人固得於刑事訴訟程序附帶提起民事訴訟，但其得請求者惟依侵
權行為法律關係訴請回復其損害而已。抗告人提起本件刑事附帶民事訴訟，主張：伊
為已故李冰堂之繼承人，相對人丙○○、丁○○、李鴻模等偽造李冰堂文書，非法移
轉李冰堂名下不動產，侵害其繼承所得等情，於先位聲明第一項訴請確認如附表所示
不動產為兩造公同共有財產，並訴請確認其應有部分，第三項請求辦理繼承登記及分
割遺產登記，又依不當得利等侵權行為以外之法律關係訴請相對人塗銷如第二項所示
之所有權移轉登記，各該訴訟均非侵權行為之損害賠償之訴，其備位聲明依民法第二
百四十四條之詐害行為撤銷權而為請求，亦同。揆諸首揭說明，抗告人此部分訴訟於
法即有未合。原裁定駁回此部分訴訟之理由雖有不同，但結論並無二致，自應予以維
持。抗告意旨，聲明廢棄上開部分原裁定，不能認為有理由。
據上論結，本件抗告為一部有理由，一部無理由。依民事訴訟法第四百九十二條第一
項、第二項、第九十五條、第七十八條，裁定如主文。
中      華      民      國    八十六    年      五      月     三十     日
                              最高法院民事第六庭
                                  審判長法官  吳  啟  賓
                                        法官  洪  根  樹
                                        法官  謝  正  勝
                                        法官  劉  福  來
                                        法官  黃  熙  嫣
      右正本證明與原本無異
                                              書  記  官
中      華      民      國    八十六    年      六      月      十      日
